【裁判字號】    95,訴,1249
【裁判日期】    950926
【裁判案由】    偽造文書等
【裁判全文】
臺灣臺北地方法院刑事判決              95年度訴字第1249號
公  訴  人  臺灣臺北地方法院檢察署檢察官
被      告  甲○○
                      4
上列被告因偽造文書等案件，經檢察官聲請以簡易判決處刑（九
十五年度偵緝字第一四五三號），本院認不宜以簡易判決處刑（
九十五年度簡字第二三六五號），改依通常程序審理，被告就被
訴事實為有罪之陳述，經本院合議庭裁定依簡式審判程序審理，
本院判決如下：
    主  文
甲○○行使偽造私文書，足以生損害於他人，處有期徒刑肆月，
如易科罰金，以銀元參佰元即新台幣玖佰元折算壹日。緩刑參年
。附表一所示簽帳單上偽造之「乙○○」署名共肆枚均沒收。
    事  實
一、甲○○因經濟狀況不佳，又圖東山再起，乃基於為自己不法
    所有之犯意，於民國九十四年五月間，在臺北市○○區○○
    街十一號四樓其父乙○○（已於九十四年十二月二十七日過
    世）住處，竊取乙○○所有之國泰世華商業銀行（下稱國泰
    世華銀行）信用卡（卡號：00000000000000
    00號）一張，得手後旋基於為自己不法所有及行使偽造私
    文書之概括犯意，將上開信用卡交予不知情之利代旅行社副
    總經理王威廉，謊稱持卡人乙○○同意其使用該信用卡刷卡
    購買機票云云，並授權王威廉代為以該信用卡支付機票票款
    ，而以此方式利用不知情之王威廉，於如附表一所示之時間
    、地點，以前開信用卡向如附表一所示之特約商店刷卡購買
    機票，並偽造「乙○○」署名於信用卡簽帳單而偽造該簽帳
    單私文書後持向各該特約商店行使（聲請簡易判決處刑書贅
    載「訂購單」），致各該特約商店店員誤以為係真正持卡人
    而允予消費如附表一所示之金額，甲○○因此詐得如附表一
    所示等額之機票，其後甲○○乃將購得之機票轉售其不知情
    之客戶，用以換取現金，均足以生損害於乙○○、國泰世華
    銀行及特約商店。嗣乙○○接獲國泰世華銀行繳款通知，始
    報警查悉上情。
二、案經乙○○訴由臺北市政府警察局中山分局報告臺灣臺北地
    方法院檢察署檢察官偵查後聲請以簡易判決處刑，本院認不
    宜以簡易判決處刑，改依通常程序審理。
    理  由
一、訊據被告甲○○對於前揭竊取其父親乙○○信用卡後持以向
    不知情之王威廉謊稱經持卡人乙○○同意而委請乙○○以該
    信用卡刷卡買如附表一所示之機票，而利用不知情之王威廉
    偽造「乙○○」簽名之簽帳單私文書及詐得附表一所示機票
    等情，均坦承不諱（見本院九十五年九月十二日準備程序筆
    錄第二頁、審判筆錄第二頁），核與告訴人乙○○於警詢中
    指訴信用卡遭被告竊取並提出告訴乙節相符（見第二二五三
    四號偵查卷第七至八頁），並有國泰世華銀行交易一覽表、
    交易紀錄、信用卡訂購單、簽帳單等在卷可稽（見第二二五
    三四號偵查卷第十、十二、十三頁），可佐被告前開出於任
    意性之自白與事實相符，得採為認定事實之證據。聲請簡易
    判決處刑書犯罪事實欄雖記載被告利用不知情之王威廉偽造
    「乙○○」署名而偽造信用卡訂購單私文書等語，惟信用卡
    訂購單僅係填寫持卡人基本資料，並無持卡人簽名之欄位，
    有上開訂購單可憑，是僅係該持卡人以該信用卡訂購機票之
    依據而已，非必由持卡人親自簽名，自無偽造署名之問題，
    檢察官亦同意之，並認為此部分應係贅載而於本院審理中更
    正之（見本院準備程序筆錄第二頁），附此說明。本件事證
    明確，被告犯行已堪認定，應依法論科。
二、查刑法部分條文於九十四年二月二日修正公布，並於被告行
    為後之九十五年七月一日施行，其中刪除刑法第五十六條，
    修正第二條、第二十五條、第二十六條、第二十八條、第三
    十三條、第五十五條規定。按行為後法律有變更者，適用行
    為時之法律，但行為後之法律有利於行為人者，適用最有利
    於行為人之法律，刑法第二條第一項定有明文。此條規定乃
    與刑法第一條罪刑法定主義契合，而貫徹法律禁止溯及既往
    原則，係規範行為後法律變更所生新舊法律比較適用之準據
    法，是刑法第二條本身雖經修正，但其既屬適用法律之準據
    法，本身尚無比較新舊法之問題，應一律適用裁判時之現行
    刑法第二條規定以決定適用之刑罰法律，先予說明。又以本
    次刑法修正之比較新舊法，應就罪刑有關之共犯、未遂犯、
    想像競合犯、牽連犯、連續犯、結合犯，以及累犯加重、自
    首減輕暨其他法定加減原因（如身分加減）與加減例等一切
    情形，綜其全部罪刑之結果而為比較，有最高法院九十五年
    五月二十三日九十五年度第八次刑庭會議決議意旨可資參照
    。是經綜合比較如附表二所示修正前、後之法律，以修正前
    刑法有利於被告，依現行刑法第二條第一項前段應整體適用
    修正前刑法之規定。核被告所為係犯修正前刑法第二百十六
    條、第二百十條行使偽造私文書罪、第三百二十條第一項竊
    盜罪、第三百三十九條第一項詐欺取財罪，被告利用不知情
    之王威廉於簽帳單私文書上偽造「乙○○」署名而偽造各該
    簽帳單私文書，為間接正犯。又於附表一所示簽帳單上偽造
    「乙○○」署名為偽造簽帳單私文書之部分行為，又偽造簽
    帳單私文書後復提出行使之，其偽造行為為行使行為之階段
    行為，均不另論罪；其先後數次行使偽造私文書、詐欺取財
    行為，均時間緊接，分別觸犯構成要件相同之罪，顯均係基
    於概括犯意為之，均為連續犯，均依修正前刑法第五十六條
    規定分別論以一罪，並均加重其刑；被告竊得信用卡後，復
    冒名盜刷而犯行使偽造私文書、詐欺取財，是其所犯上開各
    罪間，分別有方法、目的之牽連犯關係，亦依修正前刑法第
    五十五條前段規定，從一重論以行使偽造私文書罪。爰審酌
    被告前未曾因犯罪經判決執行，有臺灣高等法院被告前案紀
    錄表可稽，素行尚可，犯罪後已坦承犯行，且已與國泰世華
    銀行達成和解，有協議書附卷可稽（見本院審判筆錄後附）
    ，與其犯罪之動機、手段、目的及對告訴人乙○○所造成之
    危害等一切情狀，量處如主文所示之刑，並依修正前刑法第
    四十一條第一項前段諭知易科罰金之折算標準。又被告前未
    曾受有期徒刑以上刑之宣告，有前揭前案紀錄表可參，因一
    時失慮，偶罹刑典，事後已坦承犯行，深具悔意，並與銀行
    達成和解，信其經此刑之宣告後，應知警惕而無再犯之虞，
    本院因認暫不執行其刑為當，又依上開最高法院決議，應適
    用現行刑法第七十四條第一項第一款規定併予宣告緩刑三年
    ，用啟自新。被告所偽造如附表一所示簽帳單私文書顧客收
    執聯部分均經被告丟棄而滅失，商店保存聯部分均經被告向
    特約商店提出而行使，非被告所有，均不予宣告沒收，惟其
    上偽造之「乙○○」署名共四枚，不問屬於犯人與否，均依
    修正前刑法第二百十九條規定宣告沒收。
據上論斷，應依刑事訴訟法第二百七十三條之一第一項、第四百
五十二條、第二百九十九條第一項前段，現行刑法第二條第一項
前段、第七十四條第一項第一款，修正前刑法第五十六條、第二
百十六條、第二百十條、第三百二十條第一項、第三百三十九條
第一項、第五十五條、第四十一條第一項前段、第二百十九條，
修正前罰金罰鍰提高標準條例第一條前段、第二條，現行法規所
定貨幣單位折算新台幣條例第二條，判決如主文。
本案經檢察官侯靜雯到庭執行職務
中    華    民    國    95    年    9     月    26    日
                  刑事第四庭    法  官  黎惠萍
上正本證明與原本無異。
如不服本判決，應於判決送達後10日內向本院提出上訴狀（應抄
附繕本）。告訴人或被害人如對於本判決不服者，應具備理由請
求檢察官上訴，其上訴期間之計算係以檢察官收受判決正本之日
期為準。
                                書記官  楊麗娟
中    華    民    國    95    年    9     月    26    日
附表一：
┌──┬──────┬───────┬─────┬──────┐
│編號│時間        │地點          │特約商店  │金額(新臺幣)│
├──┼──────┼───────┼─────┼──────┤
│一  │94年5月21日 │臺北市中山區松│利代旅行社│六萬元      │
│    │18時04分    │江路二０六號五│          │            │
│    │            │樓            │          │            │
├──┼──────┼───────┼─────┼──────┤
│二  │94年5月27日 │臺北市○○○路│全洲旅行社│六萬元      │
│    │13時55分    │三段二十六號六│          │            │
│    │            │樓            │          │            │
├──┼──────┼───────┼─────┼──────┤
│三  │94年5月30日 │臺北市○○○路│全洲旅行社│六萬元      │
│    │12時35分    │十一號三樓之三│          │            │
├──┼──────┼───────┼─────┼──────┤
│四  │94年5月31日 │臺北市○○○路│全洲旅行社│六萬元      │
│    │18時01分    │十一號三樓之三│          │            │
└──┴──────┴───────┴─────┴──────┘
附表二：
┌────────┬────────┬────────┬────────┐
│規定名稱        │修正前規定      │修正後規定      │新舊法個別比較結│
│                │                │                │論與理由        │
├────────┼────────┼────────┼────────┤
│刑法第二百十條  │（未修正）      │                │適用舊法，新法並│
│                │                │                │無較有利於被告。│
├────────┼────────┼────────┼────────┤
│刑法第三百二十條│法定刑中罰金數額│依刑法施行法第一│適用舊法（仍依罰│
│第一項          │以銀元計算。    │條之一規定，法定│金罰鍰提高標準條│
│                │提高法定刑中罰金│刑中罰金數額改以│例第一條規定提高│
│                │數額二倍至十倍。│新臺幣計算。提高│法定刑中罰金數額│
│                │                │法定刑中罰金數額│十倍）新法並無較│
│                │                │至三十倍。      │有利於被告。    │
├────────┼────────┼────────┼────────┤
│刑法第三百三十九│法定刑中罰金數額│依刑法施行法第一│適用舊法（仍依罰│
│條第一項        │以銀元計算。    │條之一規定，法定│金罰鍰提高標準條│
│                │提高法定刑中罰金│刑中罰金數額改以│例第一條規定提高│
│                │數額二倍至十倍。│新臺幣計算。提高│法定刑中罰金數額│
│                │                │法定刑中罰金數額│十倍）新法並無較│
│                │                │至三十倍。      │有利於被告。    │
├────────┼────────┼────────┼────────┤
│刑法第五十六條  │連續數行為而犯同│刪除。          │適用舊法。      │
│連續犯          │一罪名者，以一罪│                │本件事實，於新法│
│                │論。但得加重其刑│                │時應分論併罰，較│
│                │至二分一。      │                │不利於被告。    │
├────────┼────────┼────────┼────────┤
│刑法第五十五條  │犯一罪而其方法或│刪除。          │適用舊法。      │
│牽連犯          │結果之行為犯他罪│                │本件事實，於新法│
│                │名者，從一重處斷│                │時應分論併罰，較│
│                │。              │                │不利於被告。    │
├────────┼────────┼────────┼────────┤
│刑法第四十一條第│犯最重本刑為五年│犯最重本刑為五年│適用舊法（並適用│
│一項易科罰金折算│以下有期徒刑以下│以下有期徒刑以下│罰金罰鍰提高標準│
│標準            │之罪，而受六個月│之罪，而受六個月│條例第二條之規定│
│                │以下有期徒刑或拘│以下有期徒刑或拘│提高折算之罰金數│
│                │役之宣告，因身體│役之宣告者，得以│額，且為免與修正│
│                │、教育、職業、家│新臺幣一千元、二│後刑法第四十一條│
│                │庭之關係或其他正│千元、三千元折算│第一項所定易科罰│
│                │當事由，執行顯有│一日，易科罰金。│金折算標準改採新│
│                │困難者，得以一元│但確因不執行所宣│臺幣計算產生混淆│
│                │以上三元以下折算│告之刑，難收矯正│誤解起見，另引用│
│                │一日，易科罰金。│之效，或難以維持│現行法規所定貨幣│
│                │但確因不執行所宣│法秩序者，不在此│單位折算新臺幣條│
│                │告之刑，難收矯正│限。            │例第二條明定易科│
│                │之效，或難以維持│                │罰金折算標準及折│
│                │法秩序者，不在此│                │算新臺幣之數額，│
│                │限。            │                │以資明確）新法之│
│                │                │                │易科罰金折算標準│
│                │                │                │較高，需較多之罰│
│                │                │                │金始能換刑，較不│
│                │                │                │利於被告。      │
└────────┴────────┴────────┴────────┘


司法院資訊處製作；財團法人民間司法改革基金會備份。
